【裁判字號】    97,易,130
【裁判日期】    970325
【裁判案由】    恐嚇取財等
【裁判全文】
臺灣苗栗地方法院刑事判決               97年度易字第130號
公  訴  人  臺灣苗栗地方法院檢察署檢察官
被      告  甲○○
                    （現在臺灣苗栗看守所羈押中）
上列被告因恐嚇取財等案件，經檢察官提起公訴（97年度偵緝字
第21號），本院依簡式審判程序判決如下：
    主  文
甲○○犯重利罪，處有期徒刑肆月，減為有期徒刑貳月。又犯恐
嚇取財罪，處有期徒刑壹年陸月，減為有期徒刑玖月；扣案之玩
具手槍壹支沒收。應執行有期徒刑拾月；扣案之玩具手槍壹支沒
收。
    犯罪事實及理由
一、犯罪事實：
（一）甲○○於民國94年7 月間起，利用曾經在苗栗縣竹南鎮○
      ○路82號禾豐租賃公司（從事應收帳款業務）工作之機會
      ，兼經營地下錢莊，印製「禾豐租賃」名義之名片向外招
      攬顧客，從事重利放款之業務，其借款方式為每借款新台
      幣（下同）1 萬元10天計息1 次，利息為1 千元至1 千5
      百元不等之金額（月息約30分至45分不等），以此供急迫
      、輕率或無經驗之不特定多數人借款，藉此取得與原本顯
      不相當之重利，而00000000A （以下簡稱A 女）於95年7
      月中旬某日，因懷孕、照護嬰兒及生活花費急需用錢，在
      苗栗縣頭份鎮○○路36之2 號6 樓租屋處電梯內，取得署
      名「阿翔」之甲○○所散發之「禾豐租賃」名義名片，A
      女乃以電話聯絡向甲○○借款3 萬元，以每10天計息1 千
      元，其利息3 千元預扣，並扣取所謂之手續費2 千餘元，
      A 女實際上取款2 萬4 千餘元，並簽發交付面額3 萬元之
      本票供擔保，甲○○並陸續向A 女每10日催收利息3 千元
      ，共收取4 期即1 萬2 千元之利息，因A 女無力清償上述
      債務而四處走避，嗣後因禾豐租賃公司原負責人柯禹夆出
      面，始將上述3 萬元本票返還A 女。
（二）甲○○明知與A 女間已無債務關係，於96年2 月21日下午
      5 時30分許，在苗栗縣竹南鎮○○里○○路○ 段406 號絲
      意歡美髮店，經由友人通知而知悉A 女正在該美髮店美髮
      ，竟意圖為自己不法之所有，夥同另2 名不詳年籍、姓名
      之成年男子（僅在旁觀看，並無犯意聯絡及行為分擔），
      前往該址店內找到A 女，並藉口A 女應清償上述借款及利
      息，掏出玩具手槍對A 女恐嚇稱：如不還錢，將一槍打死
      妳，不要逼我將妳一腳踹到生產等語，恐嚇A 女交付財物
      ，致A 女因此心生畏懼，除將其所有現金4 萬4 千餘元、
      手機（事後已丟棄未尋獲）及金飾（金手鍊1 條及金戒指
      2 枚）等財物，交給甲○○外，另簽發面額20萬元之本票
      3 張交給甲○○收執，甲○○始行離去。嗣苗栗縣警察局
      竹南分局竹南派出所員警，持台灣苗栗地方法院檢察署檢
      察官核發之拘票，於96年3 月20日下午5 時30分許，在桃
      園縣中壢市○○○路201 巷5 號5 樓，將甲○○拘提到案
      後，由甲○○帶同警方，於同日晚上7 時30分許，至絲意
      歡美髮店旁空地草叢內，取出上開作案用之玩具手槍1 支
      。
（三）案經A 女訴由苗栗縣警察局竹南分局報請台灣苗栗地方法
      院檢察署檢察官偵查起訴。
二、證據名稱：
（一）被告甲○○於警詢時及偵、審中之自白─證明被告甲○○
      有上開全部之犯罪事實。
（二）被害人A 女於警詢時之指訴及檢察官偵查中之證述─證明
      被告甲○○有上開重利及恐嚇取財之犯行。
（三）證人謝瑞柔、林祝如、張惠嫻、莊雪萍於警詢時之證述─
      證明被告甲○○有到絲意歡美髮店恐嚇被害人。
（四）證人陳武廷於警詢時之證述及竹南銀樓飾金進貨證明單影
      本1紙─證明被告甲○○有持恐嚇所得之金飾典當事實。
（五）禾豐租賃名片影本1 紙─證明被告甲○○有經營重利放款
      之事實。
（六）被害人A 女簽發面額各20萬元之本票影本3 紙─證明被告
      甲○○有恐嚇取財之事實。
（七）玩具手槍照片4 張及扣案之玩具手槍1 支─證明被告甲○
      ○有持該槍枝向被害人A 女恐嚇取財之事實。
（八）證人柯禹夆於警詢時之證述及禾豐租賃廣告照片3 張─證
      明被告甲○○利用禾豐租賃公司名義放款之事實。
三、應適用之法條：
（一）刑事訴訟法第273 條之1 第1 項、第299 條第1 項前段、
      第310 條之2、第454條第1項。
（二）刑法第344 條、第346 條第1 項、第51條第5 款、第38條
      第1 項第2 款。
（三）刑法施行法第1條之1。
（四）中華民國96年罪犯減刑條例第2 條第1 項第3 款、第7 條
      、第10條第1項。
四、本判決係依刑事訴訟法第310 條之2 、第454 條第1 項製作
    ，依法僅記載當事人欄、主文、犯罪事實、證據名稱以及應
    適用之法條，其中犯罪事實部分，依同法第308 條之修正立
    法理由，亦僅記載犯罪構成要件事實，關於刑罰加重事由（
    含累犯在內）免予記載（法院辦理刑事訴訟案件應行注意事
    項第144 點參照），但仍於主文予以表明，並於應適用之法
    條欄予以引用。如不服本判決，應於判決送達之日起10日內
    ，向本院提起上訴。
本案經檢察官蕭慶賢到庭執行職務。
中    華    民    國    97    年    3     月    25    日
                  刑事第三庭    法  官  柳章峰
以上正本證明與原本無異。
如不服本判決，應於判決送達後10日內向本院提出上訴狀（應抄
附繕本），其未敘述上訴理由者，應於上訴期間屆滿後20日內補
提理由書狀於本院，上訴於臺灣高等法院臺中分院。告訴人或被
害人如對於本判決不服者，應具備理由請求檢察官上訴，其上訴
期間之計算係以檢察官收受判決正本之日期為準。
                                書記官  陳采瑜
中    華    民    國    97    年    3     月    25    日
附記論罪之法條全文：
刑法第344 條（重利罪）
乘他人急迫、輕率或無經驗貸以金錢或其他物品，而取得與原本
顯不相當之重利者，處1 年以下有期徒刑、拘役或科或併科1 千
元以下罰金。
刑法第346條（單純恐嚇罪）
意圖為自己或第三人不法之所有，以恐嚇使人將本人或第三人之
物交付者，處6 月以上5 年以下有期徒刑，得併科1 千元以下罰
金。
以前項方法得財產上不法之利益，或使第三人得之者，亦同。
前2項之未遂犯罰之。


司法院資訊處製作；財團法人民間司法改革基金會備份。
